臺灣臺南地方法院刑事判決　　　　　　　 96年度訴字第763號
公　訴　人　臺灣臺南地方法院檢察署檢察官
被　　　告　甲○○
上列被告因違反偽造文書等案件，經檢察官提起公訴（95年度偵
字第17711號、第17858號、第17987號），被告於本院準備程序
進行中，就被訴事實為有罪之陳述，經本院合議庭裁定由受命法
官獨任進行簡式審判程序，本院判決如下：
    主  文
甲○○共同連續行使變造私文書，足以生損害於公眾及他人，處
有期徒刑肆月，如易科罰金，以銀元參佰元折算壹日。減為有期
徒刑貳月，如易科罰金，以銀元參佰元即新臺幣玖佰元折算壹日
。緩刑貳年。
    事  實
一、甲○○明知統一發票之中獎與否純繫於偶然之事實，中獎機
    率普遍不高，因而能預見中獎機率過高之統一發票可能經偽
    造或變造，仍基於意圖為自己不法所有及行使變造私文書之
    概括犯意，將真實姓名、年籍均不詳之綽號「阿峰」之成年
    男子所交付由王富正（所犯行使偽造私文書、行使變造私文
    書等犯行，業經移併由最高法院審理）所收集如附表所示將
    發票號碼及底紋圖騰重複印製而變造之93年3月份及4月份並
    分別兌中四獎及五獎之統一發票共31張，作為抵償阿峰所欠
    5萬元之債務，甲○○即在如附表所示統一發票收執聯背面
    記載甲○○之年籍、身分證字號、地址、電話等資料後，即
    分別持往如附表所載之金融機構進行兌獎，向如附表所載之
    金融機構行員佯稱所持有統一發票號碼已對中如附表所示統
    一發票之中獎號碼，中獎金額分別如附表所示，向各該金融
    機構不知情行員行使如附表所示變造之統一發票收執聯私文
    書，並使各該金融機構行員不疑有他，誤信甲○○所持有如
    附表所示經變造之統一發票中獎之事實為真實，而陷於錯誤
    ，分別給付如附表所示之金額予甲○○，以此方式連續行使
    31張經變造之統一發票，共計詐得79,000元，足生損害於前
    開金融機構核發中獎獎金及財政部對於統一發票管理中獎事
    項及核發獎金之正確性。
二、案經臺南市警察局報請臺灣臺南地方法院檢察署檢察官偵查
    起訴。
    理  由
一、本案被告所犯刑法第216條、第210條之行使變造私文書罪及
    第339條第1項詐欺取財罪，非死刑、無期徒刑或最輕本刑有
    期徒刑3年以上之罪，亦非高等法院管轄第一審案件，且於9
    6年9月6日進行準備程序進行中，被告就被訴事實為有罪之
    陳述，經告知被告簡式審判程序之旨，並聽取檢察官及被告
    之意見後，本院合議庭裁定進行簡式審判程序，是本案之證
    據調查，依刑事訴訟法第273條之2規定，不受同法第159條
    第1項、第161條之2、第161條之3、第163條之1及第164條至
    第170條規定之限制，合先敘明。
二、上揭犯罪事實，業據被告於本院審理時坦承不諱，核與證人
    即進行變造統一發票之王富正之供述相符，並扣得被告所行
    使經變造如附表所示經兌獎之統一發票共31張，且該31張統
    一發票經送鑑定後，呈有底紋圖騰重新套印跡象、發票號碼
    數字線條邊緣以紅色油墨仿印暈開現象，既不對稱又不均勻
    ，發票號碼或有套印不準確重複印製跡象，且數字印紋著墨
    較均勻深厚，邊緣呈鋸齒狀網點堆積，與真品採凸版印刷方
    式不符，及發票號碼背影線條以紅色油墨從發票背面直接印
    上，顏色與真品不相同，線條輪廓分明、邊緣平整，因此鑑
    定結果認發票紙張為真，但發票號碼及底紋圖騰經變造處理
    等情，亦有扣案31張如附表所示經變造之統一發票及財政部
    印刷廠於94年8月4日以財印政字第0940001572號函所附以被
    告名義持以領獎之統一發票31張鑑定結果分析表1份在卷足
    憑。綜上，足認被告前開自白犯罪與事證相符，堪以採信，
    是本件事證明確，被告犯行循堪認定。
三、查被告行為後，刑法部分條文業於94年1月7日修正，並於95
    年7月1日施行，新修正刑法第2條第1項規定：「行為後法律
    有變更者，適用行為時之法律。但行為後之法律有利於行為
    人者，適用最有利於行為人之法律。」本條文係規範行為後
    法律變更所生新舊法律比較之準據法，於新法施行後，即應
    逕用該條為「從舊從輕」之比較；且比較新舊法之結果，應
    全部適用舊法或新法，不得割裂適用（最高法院87年台非字
    第400號判決參照），本次法律變更，比較時應就罪刑有關
    之共犯、未遂犯、想像競合犯、牽連犯、連續犯、結合犯，
    以及累犯加重、自首減輕暨其他法定加減原因（如身分加減
    ）與加減例等一切情形，綜其全部罪刑之結果而為比較（最
    高法院95年度第8次刑庭會議決議參照）。經查：
（一）本次修正刑法第339條第1項詐欺取財罪法定刑之種類雖未
      變動，惟罰金刑部分，被告行為時即修正前罰金罰鍰提高
      標準條例第1條前段規定「依法律應處罰金、罰鍰者，就
      其原定數額得提高為2倍至10倍」及修正前刑法第33條第5
      款規定「主刑之種類如下：5、罰金：1元以上」，該罪之
      罰金刑為銀元1元以上、銀元1,000元以下，若換算為新臺
      幣為新臺幣30元以上、30,000元以下。依修正後刑法施行
      法增訂第1條之1規定，「中華民國94年1月7日刑法修正施
      行後，刑法分則編所定罰金之貨幣單位為新臺幣。94年1
      月7日刑法修正時，刑法分則編未修正之條文定有罰金者
      ，自94年1月7日刑法修正施行後，就其所定數額提高為30
      倍。但72年6月26日至94年1月7日新增或修正之條文，就
      其所定數額提高為3倍」，及刑法第33條第5款修正為「主
      刑之種類如下：5、罰金：新臺幣1,000元以上，以百元計
      算之」之規定，而刑法第339條自72年6月26日後迄未修正
      ，是依修正後之刑法第339條第1項詐欺取財罪所得科處之
      罰金刑為新臺幣1,000元以上、新臺幣30,000元以下。比
      較新舊法，應以被告行為時之刑法較有利於被告。
（二）刑法第28條共犯修正施行前規定「2人以上共同實施犯罪
      之行為者，皆為共犯」，修正施行後規定「2人以上共同
      實行犯罪之行為者，皆為正犯」，修法後將完全未參與犯
      罪行為之實行之陰謀共同正犯及預備共同正犯刪除，本件
      被告明知真實姓名、年籍均不詳綽號「阿峰」之成年男子
      所交付之統一發票係將未中獎變造為中獎之統一發票，仍
      持往各金融機構兌獎所為詐欺取財及行使變造私文書犯行
      間有犯意聯絡及行為分擔，不論依修正前、後之刑法第28
      條規定，均構成共同正犯，對被告而言並無有利或不利之
      情形，自不生新舊法比較之問題，應依修正後之刑法第28
      條，論以共同正犯。
（三）關於易科罰金部分，依修正前刑法第41條第1項、修正前
      罰金罰鍰提高標準條例第2條及現行法規所定貨幣單位折
      算新臺幣條例第2條規定，應以新臺幣300元至900元折算1
      日；依修正後刑法第41條第1項規定，則係以新臺幣1,000
      元、2,000元或3,000元折算壹日。經比較新舊法結果，修
      正後刑法易科罰金之折算標準非較有利於被告，爰依修正
      前刑法之規定諭知易科罰金之折算標準。
（四）修正後之刑法刪除第55條關於牽連犯之規定。本件被告所
      犯各罪間有方法結果之牽連犯關係，依修正前即行為時之
      規定，應從一重之行使變造私文書罪處斷；依修正後之刑
      法既已刪除牽連犯之規定，則所犯上述各罪應依數罪併罰
      之規定分論併罰。經比較新舊法之規定，修正後之規定非
      較有利於被告，爰依修正後刑法第2條第1項前段之規定，
      應適用行為時之法律，即適用修正前刑法第55條牽連犯之
      規定，從一重之行使變造私文書罪處斷。
（五）關於刑法第56條連續犯之規定，業已刪除。此刪除雖非犯
      罪構成要件之變更，但顯已影響行為人刑罰之法律效果，
      自屬法律有變更。依修正後刑法第2條第1項規定，比較新
      、舊法結果，本件如依舊法規定論處，則被告僅成立一罪
      ，得加重其刑至2分之1；如依新法被告則將成立數罪，併
      合處罰。經比較新舊法規定，修正後刑法並未較有利於被
      告，本件仍應適用修正前刑法論以連續犯。
（六）綜上所述，修正後刑法規定並非較有利於被告，是本件依
      刑法第2條第1項前段之規定，應一體適用修正前刑法之規
      定予以論罪科刑。
四、按「統一發票係加值型及非加值型營業稅法第32條第1項所
    規定營業人銷售貨物或勞務，應開立予買受人之憑證，性質
    上屬私文書（最高法院69年臺上字第3689號判例、69年度第
    6 次刑事庭會議決定（一）參照）。另財政部依同法第58條
    訂定之「統一發票給獎辦法」，旨在防止逃漏、控制稅源及
    促進統一發票之推行，而以定期開獎、給予獎金之方式，獎
    勵買受人向營業人索取統一發票，為其附隨目的。統一發票
    中獎與否，純繫於偶然之事實，中獎人領獎固須占有該中獎
    之統一發票，但其本質究非表彰一定財產上權利之有價證券
    ，而係會計憑證之一種，自不得因統一發票之中獎與否，而
    分別為有價證券或私文書之認定」，有最高法院92年度臺上
    字第5616號判決可資參照。查被告持有如附表所示經變造之
    統一發票前往如附表所示之金融機構行使，致各該金融機構
    負責人員陷於錯誤而交付獎金，所為係犯刑法第216條、第
    210條之行使變造私文書罪及同法第339條第1項之詐欺取財
    罪。被告與真實姓名、年籍均不詳綽號「阿峰」之成年男子
    間就前開犯行，有犯意聯絡及行為分擔，為共同正犯。被告
    先後多次行使變造私文書及詐欺取財犯行，時間緊接，所犯
    係構成要件相同之罪，顯係基於概括之犯意反覆為之，均為
    連續犯，應依修正前刑法第56條之規定各論以一罪，並依法
    加重其刑。又被告所為上開犯行間，有方法、目的之牽連關
    係，應依修正前刑法第55條之規定，從一情節較重之連續行
    使變造私文書罪處斷。
五、爰審酌被告素行良好，無犯罪前科，但因貪圖小利，行使經
    變造之統一發票兌領獎金，影響財政部對於統一發票業務稽
    核管理之正確性，惟被告犯後坦承犯行，態度尚稱良好，所
    詐得之金額為79,000元等一切情狀，量處如主文所示之刑，
    並諭知如易科罰金之折算標準，以示懲儆。又被告前開犯行
    之犯罪時間，係在96年4月24日之前，經核合於中華民國96
    年罪犯減刑條例所規定減刑條件，應依該例減其宣告刑2分
    之1。末查，被告前未曾因故意犯罪受有期徒刑以上刑之宣
    告，有卷附臺灣高等法院被告前案紀錄表可按，其因貪圖小
    利，一時失慮致罹刑章，且犯後已深具悔意，經此偵、審程
    序，當知所警惕，信無再犯之虞，本院認所宣告之刑以暫不
    執行為適當，爰宣告緩刑2年，以啟自新，刑法第74條第1項
    第1款關於緩刑之規定，因本案被告行為時係在95年7月1日
    前，依據最高法院95年度第8次刑事庭會議決議，應適用95
    年7月1日修正生效之緩刑規定，併此敘明。至於附表所示被
    告持有兌獎經變造之統一發票，業經被告持向金融機構兌領
    獎金後交予各金融機構，已非被告所有，無庸另為沒收之諭
    知，附此敘明。
據上論斷，應依刑事訴訟法第273條之1第1項、第299條第1項前
段，刑法第2條第1項前段、第216條、第210條、第339條第1項、
修正前刑法第55條後段、第56條、第41條第1項前段、第74條第
1款，修正前罰金罰鍰提高標準條例第2條，中華民國96年罪犯減
刑條例第2條第1項第3款、第7條、第9條，判決如主文。
本案經檢察官林朝文到庭執行職務。
中　　華　　民　　國　　96　　年　　9 　　月　　21　　日
　　　　　　　　　刑事第十二庭  法　官　程克琳
以上正本證明與原本無異。
如不服本判決，應於判決送達後10日內，向本院提出上訴狀。
　　　　　　　　　　　　　　　　書記官　曾美滋
中　　華　　民　　國　　96　　年　　9　　月　　 21　　日
附錄本案論罪科刑法條
刑法第210條：
偽造、變造私文書，足以生損害於公眾或他人者，處5年以下有
期徒刑。
刑法第216條：
行使第210條至第215條之文書者，依偽造、變造文書或登載不實
事項或使登載不實事項之規定處斷。
刑法第339條第1項：
意圖為自己或第三人不法之所有，以詐術使人將本人或第三人之
物交付者，處5年以下有期徒刑、拘役或科或併科1千元以下罰金
。
附表：
┌──────────────────────────────────────┐
│被告行使變造統一發票（均為93年3月份至4月份之統一發票）移送明細表            │
├──┬──────────┬──────┬──────┬────┬─────┤
│編號│  開立營業人名稱    │統一發票號碼│兌領獎金銀行│兌獎日期│金額      │
│    │                    │            │            │        │          │
├──┼──────────┼──────┼──────┼────┼─────┤
│  1 │全家便利商店        │ZM00000000  │臺灣銀行和平│93.7.12 │4,000     │
│    │                    │            │分行        │        │          │
├──┼──────────┼──────┼──────┼────┼─────┤
│  2 │統一超商股份有限公司│ZK00000000  │臺灣銀行中崙│93.7.12 │4,000     │
│    │                    │            │分行        │        │          │
├──┼──────────┼──────┼──────┼────┼─────┤
│  3 │統一超商股份有限公司│ZK00000000  │土地銀行士林│93.7.12 │4,000     │
│    │                    │            │分行        │        │          │
├──┼──────────┼──────┼──────┼────┼─────┤
│  4 │久源加樂安和站      │ZG00000000  │合作金庫龍潭│93.7.13 │4,000     │
│    │                    │            │分行        │        │          │
├──┼──────────┼──────┼──────┼────┼─────┤
│  5 │統一超商股份有限公司│ZJ00000000  │土地銀行新工│93.7.13 │4,000     │
│    │                    │            │分行        │        │          │
├──┼──────────┼──────┼──────┼────┼─────┤
│  6 │豐華綜合物業管理公司│ZE00000000  │合作金庫龍潭│93.7.13 │1,000     │
│    │                    │            │分行        │        │          │
├──┼──────────┼──────┼──────┼────┼─────┤
│  7 │統一超商股份有限公司│ZL00000000  │臺灣銀行三民│93.7.14 │4,000     │
│    │                    │            │分行        │        │          │
├──┼──────────┼──────┼──────┼────┼─────┤
│  8 │全家便利商店        │ZM00000000  │高雄銀行灣內│93.7.14 │1,000     │
│    │                    │            │分行        │        │          │
├──┼──────────┼──────┼──────┼────┼─────┤
│  9 │文銘食品有限公司    │ZB00000000  │臺灣銀行三民│93.7.16 │4,000     │
│    │                    │            │分行        │        │          │
├──┼──────────┼──────┼──────┼────┼─────┤
│ 10 │淑淑的賣商行        │ZB00000000  │臺灣銀行三民│93.7.22 │4,000     │
│    │                    │            │分行        │        │          │
├──┼──────────┼──────┼──────┼────┼─────┤
│ 11 │葡吉食品有限公司    │ZB00000000  │臺灣銀行三民│無法辨識│4,000     │
│    │                    │            │分行        │        │          │
├──┼──────────┼──────┼──────┼────┼─────┤
│ 12 │萊爾富國際有限公司  │ZN00000000  │臺灣銀行三民│無法辨識│4,000     │
│    │                    │            │分行        │        │          │
├──┼──────────┼──────┼──────┼────┼─────┤
│ 13 │統一超商股份有限公司│ZL00000000  │臺灣銀行三民│無法辨識│4,000     │
│    │                    │            │分行        │        │          │
├──┼──────────┼──────┼──────┼────┼─────┤
│ 14 │統一超商股份有限公司│ZK00000000  │土地銀行中崙│無法辨識│4,000     │
│    │                    │            │分行        │        │          │
├──┼──────────┼──────┼──────┼────┼─────┤
│ 15 │統一超商股份有限公司│ZK00000000  │土地銀行內湖│無法辨識│4,000     │
│    │                    │            │分行        │        │          │
├──┼──────────┼──────┼──────┼────┼─────┤
│ 16 │唯爾康股份有限公司  │ZG00000000  │臺灣銀行竹北│無法辨識│4,000     │
│    │                    │            │分行        │        │          │
├──┼──────────┼──────┼──────┼────┼─────┤
│ 17 │全家便利商店        │ZM00000000  │臺灣銀行鳳山│無法辨識│4,000     │
│    │                    │            │分行        │        │          │
├──┼──────────┼──────┼──────┼────┼─────┤
│ 18 │惠康百貨有限公司    │ZR00000000  │高雄銀行三多│無法辨識│4,000     │
│    │                    │            │分行        │        │          │
├──┼──────────┼──────┼──────┼────┼─────┤
│ 19 │統一超商股份有限公司│ZL00000000  │臺灣企銀三民│無法辨識│1,000     │
│    │                    │            │分行        │        │          │
├──┼──────────┼──────┼──────┼────┼─────┤
│ 20 │統一超商股份有限公司│ZK00000000  │臺灣企銀三民│無法辨識│1,000     │
│    │                    │            │分行        │        │          │
├──┼──────────┼──────┼──────┼────┼─────┤
│ 21 │全家便利商店        │ZM00000000  │臺灣企銀三民│無法辨識│1,000     │
│    │                    │            │分行        │        │          │
├──┼──────────┼──────┼──────┼────┼─────┤
│ 22 │統一超商股份有限公司│ZL00000000  │臺灣企銀博愛│無法辨識│1,000     │
│    │                    │            │分行        │        │          │
├──┼──────────┼──────┼──────┼────┼─────┤
│ 23 │統一超商股份有限公司│ZL00000000  │臺灣企銀博愛│無法辨識│1,000     │
│    │                    │            │分行        │        │          │
├──┼──────────┼──────┼──────┼────┼─────┤
│ 24 │旺位企業有限公司    │ZB00000000  │臺灣企銀南臺│無法辨識│1,000     │
│    │                    │            │北分行      │        │          │
├──┼──────────┼──────┼──────┼────┼─────┤
│ 25 │鴻福企業社          │ZB00000000  │臺灣企銀南台│無法辨識│1,000     │
│    │                    │            │北分行      │        │          │
├──┼──────────┼──────┼──────┼────┼─────┤
│ 26 │全家便利商店        │ZM00000000  │合作金庫    │無法辨識│1,000     │
├──┼──────────┼──────┼──────┼────┼─────┤
│ 27 │全家便利商店        │ZM00000000  │臺灣銀行    │無法辨識│1,000     │
├──┼──────────┼──────┼──────┼────┼─────┤
│ 28 │統一超商股份有限公司│ZL00000000  │臺灣銀行    │無法辨識│1,000     │
├──┼──────────┼──────┼──────┼────┼─────┤
│ 29 │統一超商股份有限公司│ZJ00000000  │臺灣企銀南港│無法辨識│1,000     │
│    │                    │            │分行        │        │          │
├──┼──────────┼──────┼──────┼────┼─────┤
│ 30 │吉旺屋西點麵包店    │ZA00000000  │臺灣企銀南港│無法辨識│1,000     │
│    │                    │            │分行        │        │          │
├──┼──────────┼──────┼──────┼────┼─────┤
│ 31 │統一超商股份有限公司│ZL00000000  │高雄銀行灣內│無法辨識│1,000     │
│    │                    │            │分行        │        │          │
├──┼──────────┴──────┴──────┴────┴─────┤
│合計│被告所詐得金額為79,000                                                │
└──┴───────────────────────────────────┘
